臺灣臺中地方法院刑事判決　　　　　　　　　　　　九十三年度訴字第一七六五號
　　公　訴　人　臺灣臺中地方法院檢察署檢察官
　　被　　　告　乙○○
右列被告因偽造文書等案件，經檢察官聲請簡易判決處刑（聲請案號：九十三年度偵
字第一一九七二號），經本院臺中簡易庭認不宜以簡易判決處刑，簽由本院刑事庭改
依通常程序審理，經本院合議庭裁定改依簡式審判程序審理，判決如左：
    主  文
乙○○連續行使偽造私文書，足以生損害於他人，處有期徒刑月，如易科罰金，以
佰元折算壹日。緩刑貳年。
    事  實
一、乙○○意圖為自己不法之所有，於民國九十三年五月十一日十二時許，在臺中縣
    霧峰鄉○○村○○○路八七號，竊取其母甲○○所有，霧峰鄉農會帳號0000
    000000000號存摺一本及印章一枚（竊盜部分業據甲○○撤回告訴）。
    得手後，基於詐欺取財、行使偽造私文書之概括犯意，先後於附表所示之日期，
    持前揭竊得之農會存摺及印章，前往臺中縣霧峰鄉○○路霧峰鄉農會北柳辦事處
    ，分別填載如附表所示日期、提領金額之取款憑條各一張，並以盜用前開甲○○
    之印章而產生印文各一枚於取款憑條上，將該紙以甲○○名義所偽造屬私文書性
    質之取款憑條，連同存摺持向經辦職員以行使，使農會承辦人員陷於錯誤，而交
    付上開帳戶內之存款共新臺幣（下同）十二萬元，足以生損害於甲○○及霧峰鄉
    農會對客戶存款帳戶管理之正確性。
二、案經甲○○訴由臺中縣警察局霧峰分局報告臺灣臺中地方法院檢察署檢察官聲請
    簡易判決處刑。
    理  由
一、上開事實，業據被告乙○○於警詢、偵訊及本院審理時均坦承不諱，核與被害人
    甲○○於警詢、偵訊所指訴情節相符，且有如附表所示日期、金額之取款憑條影
    本五張、霧峰鄉農會客戶往來交易明細表一張在卷可參。按取款憑條係金融機構
    為便利存款人取款所印製之定型化表格，存款人或其代理人填載後即交由金融機
    構審查，審查無誤，金融機構即依取款憑條所載之款項交付存款人或其代理人，
    並將取款憑條予以留存，以備查核，依其性質當為私文書之一種，則被告冒用被
    害人即其母甲○○之名義，盜蓋被害人之印章偽造取款憑條，再將該等偽造私文
    書持向經辦職員以行使，藉以詐領被害人帳戶內之款項，使霧峰農會經辦人員陷
    於錯誤，而將被害人帳戶內十二萬元存款現金交付之，自足以生損害於被害人及
    霧峰鄉農會對客戶存款帳戶管理之正確性。是被告之自白確與事實相符，足堪採
    信，本件事證明確，被告上開犯行，洵堪認定，應予依法論科。
二、核被告乙○○所為，係犯刑法第二百十六條、第二百十條行使偽造私文書罪、同
    法第三百三十九條第一項之詐欺取財罪。其盜用印章而產生印文之行為，係偽造
    私文書之階段行為，而偽造私文書後復持以行使，低度之偽造私文書行為復為高
    度之行使行為所吸收，均不另論罪，應僅論以行使偽造私文書罪。而被告先後五
    次行使偽造私文書、詐欺取財之行為，均時間緊接，方法相同，而分別觸犯構成
    要件相同之罪名，顯均係基於概括犯意為之，均應依連續犯規定論以一罪，並分
    別依法加重其刑。被告以行使偽造私文書之方法而詐欺取得被害人帳戶內存款之
    目的，所犯上開二罪之間，有方法、目的之牽連關係，應從一重之連續行使偽造
    私文書罪處斷。爰審酌被告年紀甚輕，惟不思尋找正當工作賺取錢財，一時失慮
    ，竟竊取被害人郵政儲金簿及印章等物，並以行使偽造私文書之方式詐取財物，
    足以造成被害人財產上之損失，且紊亂霧峰鄉農會對客戶存款帳戶管理之正確性
    ，惟其犯罪動機及目的尚稱單純，犯罪手段亦屬平和，犯罪所得為數不多，且犯
    後業已知所悔悟而坦承全部犯行，態度尚稱良好等一切情狀，量處如主文所示之
    刑，並諭知易科罰金之折算標準。末查，被告前未曾受有期徒刑以上刑之宣告，
    有卷附臺灣高等法院被告全國前案紀錄表、臺灣臺中地方法院檢察署刑案資料查
    註紀錄表各一份可按，本院念其犯罪動機及目的堪稱單純，犯後亦已知所悔悟，
    且被害人即被告之母甲○○於偵查中表示願意原諒被告（見偵查卷第二十頁），
    認為被告經此起訴、審判及判刑之教訓，當知所謹慎而信無再犯之虞，本院認所
    宣告之刑以暫不執行為適當，爰併宣告緩刑二年，以勵自新。
三、按刑法第二百十九條所規定不問屬於犯人與否沒收之者，以偽造之印章、印文或
    署押為限，盜用者不在其列，最高法院四十八年臺上字第一五三三號判例要旨可
    供參照，故被告先後五次盜用被害人印章而蓋印在霧峰鄉農會取款憑條上之「甲
    ○○」名義之印文共五枚，非屬偽造之印文，不得依刑法第二百十九條之規定諭
    知沒收，併此敘明。
據上論斷，應依刑事訴訟法第四百五十二條、第二百七十三條之一第一項、第二百九
十九條第一項前段，刑法第五十六條、第二百十六條、第二百十條、第三百三十九條
第一項、第五十五條、第四十一條第一項前段、第七十四條第一款，罰金罰鍰提高標
準條例第一條前段、第二條，判決如主文。
中      華      民      國    九十三    年      九      月     十七     日
                                    臺灣臺中地方法院刑事第五庭
                                        法  官  劉麗瑛
右正本證明與原本無異。
如不服本判決，應於判決送達後十日內向本院提出上訴狀，上訴於臺灣高等法院臺中
分院( 須附繕本 )。
                                        書記官
中      華      民      國    九十三    年      九      月     十七     日
【附表】被告偽造被害人甲○○名義，霧峰鄉農會取款憑條
┌───┬──────────────┬───────────────┐
│編號  │      日  期                │   金  額                     │
├───┼──────────────┼───────────────┤
│一    │九十三年五月十一日          │二萬元                        │
├───┼──────────────┼───────────────┤
│二    │九十三年五月十三日          │三萬元                        │
├───┼──────────────┼───────────────┤
│三    │九十三年五月十七日          │二萬元                        │
├───┼──────────────┼───────────────┤
│四    │九十三年五月十八日          │四萬元                        │
├───┼──────────────┼───────────────┤
│五    │九十三年五月二十四日        │一萬元                        │
└───┴──────────────┴───────────────┘
